臺灣新北地方法院刑事裁定
                                     111年度聲字第2633號
聲明異議人
即  受刑人  吳平彪



                    （現於法務部○○○○○○○○○○○執行中）
上列聲明異議人即受刑人因對於臺灣新北地方檢察署檢察官之執
行指揮命令（111年度執字第7694號）聲明異議，本院裁定如下
：
    主  文
聲明異議駁回。
    理  由
一、聲明異議意旨詳如附件刑事聲明異議狀所載。
二、按受刑人或其法定代理人或配偶，以檢察官執行之指揮為不
    當者，得向諭知該裁判之法院聲明異議，法院並應就異議之
    聲明裁定之，刑事訴訟法第484條、第486條分別定有明文。
    次按犯最重本刑為5年以下有期徒刑以下之刑之罪，而受6月
    以下有期徒刑或拘役之宣告者，得以新臺幣（下同）1千元
    、2千元或3千元折算1日易科罰金，但易科罰金，難收矯正
    之效或難以維持法秩序者，不在此限。依前項規定得易科罰
    金而未聲請易科罰金者，得以提供社會勞動6小時折算1日，
    易服社會勞動。受6月以下有期徒刑或拘役之宣告，不符第1
    項易科罰金之規定者，得依前項折算規定，易服社會勞動。
    前2項之規定，因身心健康之關係，執行顯有困難者，或易
    服社會勞動，難收矯正之效或難以維持法秩序者，不適用之
    ，刑法第41條第1項至第4項分別定有明文。上開易刑處分之
    否准，係法律賦予檢察官指揮執行時之裁量權限，執行檢察
    官自得考量受刑人之實際情況，是否有難收矯正之效或難以
    維持法秩序，以作為其裁量是否准予易科罰金之憑據，非謂
    一經判決宣告易科罰金之折算標準，執行檢察官即應為易科
    罰金之易刑處分。又所謂「難收矯正之效」及「難以維持法
    秩序」，乃立法者賦與執行檢察官得依具體個案，考量犯罪
    特性、情節及受刑人個人特殊事由，審酌應否准予易刑處分
    之裁量權，檢察官就此項裁量權之行使，僅於發生裁量瑕疵
    之情況，法院始有介入審查之必要，倘檢察官之執行指揮，
    其程序上已給予受刑人就其個人特殊事由陳述意見之機會（
    包括在檢察官未傳喚受刑人，或已傳喚受刑人但受刑人尚未
    到案前，受刑人先行提出易科罰金聲請等情形），實體上並
    已就包含受刑人所陳述關於其個人特殊事由在內之刑法第41
    條第1項但書所指情形予以衡酌考量，則難認其裁量權之行
    使有何違法或不當可言。易言之，執行檢察官就受刑人是否
    確因易科罰金，而有難收矯正之效，或難以維持法秩序之情
    事，有裁量判斷之權限，法院僅得審查檢察官裁量時其判斷
    之程序有無違背法令、事實認定有無錯誤、其審認之事實與
    刑法第41條第1項但書之裁量要件有無合理關連、有無逾越
    或超過法律規定之範圍等問題，原則上不宜自行代替檢察官
    判斷受刑人有無上開情事。倘執行檢察官經綜合評價、衡酌
    後，仍認受刑人有上開不適宜為易刑處分之情形，而為否准
    受刑人易科罰金之執行命令，則屬執行檢察官裁量權之合法
    行使範圍，自不得任意指為違法或不當（最高法院110年度
    台抗字第1188號裁定意旨參照）。
三、經查：
　㈠受刑人前因酒後駕車之公共危險案件，經本院以111年度審交
    易字第496號判決判處有期徒刑4月，如易科罰金，以1,000
    元折算1日確定，而經本院移送臺灣新北地方檢察署（下稱
    新北地檢署）執行等情，有上開判決書及臺灣高等法院被告
    前案紀錄表在卷可稽。
　㈡嗣新北地檢署執行檢察官以111年度執字第7694號執行傳票通
    知受刑人到案執行，受刑人於民國111年9月15日到案，並於
    書記官詢問時當庭以我要養家，家中只有我在賺錢等語為由
    ，向新北地檢署提出易科罰金之聲請，檢察官審酌後，認為
    受刑人已是第4次犯（酒駕）公共危險案件經新北地檢署為
    緩起訴確定、法院判決有罪確定，早知酒後駕車對於眾多用
    路人存有潛在之危險，也應知悉酒駕對於自身行車安全危害
    甚大，更已知悉酒後駕車涉犯公共危險罪將面對財產或人身
    自由之剝奪，竟不能深思反省痛改酒後駕駛動力交通工具之
    惡習，以尊重其他用路人之行車安全、愛惜自己與他人之生
    命及身體，顯然受刑人前揭涉犯公共危險案件易科罰金之處
    理，並未能使受刑人受悛悔改過，難認本次受刑人再犯所受
    刑之宣告，以易科罰金執行得收矯正及維持法秩序之效，因
    而否准受刑人易科罰金之聲請，以111年執戊字第7694號執
    行指揮書發監執行等情，業經本院調取新北地檢署111年度
    執字第7694號執行卷宗核閱無訛，並有臺灣新北地方檢察署
    聲請易科罰金要件審核表及111年9月15日執行筆錄各2份、
    新北地檢署檢察官111年9月15日命令、送達證書、執行指揮
    書等件附卷為憑，足認新北地檢署檢察官於核發上開執行指
    揮書為本件指揮執行前，已給予受刑人為充分陳述意見之機
    會，且於指揮命令中已具體敘明其本諸職權不准受刑人易科
    罰金之理由，核與刑法第41條第1項但書之規定無違，亦符
    合正當法律程序之要求。
　㈢受刑人於本案之前，確已分別於95年、106年、108年年間犯
    酒後駕駛之公共危險案件，分別經新北地檢署以95年度偵字
    第24684號為緩起訴處分確定及本院106年度交簡字第704號
    、108年度交簡字第2588號判決判處有期徒刑2月、3月確定
    ，並分別易科罰金執行完畢，此有前揭前案紀錄表在卷可考
    。詎受刑人竟於第3案後，又再次故意犯本案刑法第185條之
    3第1項第1款之罪，且本案經測得之吐氣酒精濃度高達每公
    升0.55毫克，更因而撞擊張禎賀駕駛之自用小客車，故本案
    受刑人不但嚴重危害公共交通安全，可見受刑人漠視法規範
    ，心存僥倖，並未因前開3案檢察官給予緩起訴、易科罰金
    而有所警惕，是本案雖距離受刑人前次酒駕已相隔近3年時
    間，然而執行檢察官為遏阻酒後駕車，維護法律秩序，於參
    酌受刑人之意見後，具體審核本案犯罪特性、情節，行使其
    裁量權，認若不執行所宣告之刑，難收矯正之效，亦難以維
    持法秩序，此乃執行檢察官本其法律所賦與指揮刑罰執行職
    權之行使，對具體個案所為之判斷，尚難謂有何逾越法律授
    權、專斷等濫用權力之情事。
　㈣現行刑法第41條有關得易刑處分之規定，既已刪除「受刑人
    因身體、教育、職業、家庭或其他正當事由，執行顯有困難
    」之規定，亦即執行檢察官准否受刑人易刑之聲請，已不須
    考量受刑人是否因身體、教育、職業、家庭等事由致入監執
    行顯有困難，而僅須考量受刑人如不接受有期徒刑或拘役之
    執行，是否「難收矯正之效，或難以維持法秩序」，以作為
    其裁量是否准予易科罰金或易服社會勞動之依據，俾達到刑
    罰一般預防及特別預防之目的。是以，本件聲明異議意旨以
    受刑人為家中經濟支柱，需要負擔家計生活開銷，且尚有3
    名未滿12之子女需扶養，入監服刑對家中經濟影響甚大為事
    由，而請求准予易科罰金，依上開說明，縱認屬實，亦均無
    礙於檢察官所為「難收矯正之效」及「難以維持法秩序」之
    認定。聲明請異議人以受刑人之家庭經濟狀況，指摘執行檢
    察官有裁量瑕疵，應重新考量，自無可採。
四、綜上，本院綜觀全卷並審酌上情，認本件執行檢察官於指揮
     執行時，已給予受刑人陳述意見之機會，且審酌其犯罪特
    性、情節等，充分審查、考量受刑人若不入監執行，將難收
    矯正之效，亦難以維持法秩序等節後，始不予准許易科罰金
    ，並已具體說明不准其易科罰金之理由。而此一不准易科罰
    金之指揮執行命令，屬法律授權檢察官所行使之合義務性裁
    量，乃對具體個案，行使法律所賦予之指揮刑罰執行職權，
    核與刑法第41條第1項但書規定無違，未有逾越法律授權、
    濫用權力等情事。聲明異議人執前詞聲明異議，指摘執行檢
    察官執行指揮不當，並無理由，應予駁回。　　
五、依刑事訴訟法第220條、486條裁定如主文。
中　　華　　民　　國　　111 　年　　10　　月　　13　　日
                  刑事第五庭  法　官      賴昱志
上列正本證明與原本無異。
如不服本裁定，應於裁定送達後五日內敘明抗告理由，向本院提
出抗告狀。
                              書記官      傅淑芳
中　　華　　民　　國　　111 　年　　10　　月　　13　　日